【裁判字號】    99,重抗,62
【裁判日期】    991230
【裁判案由】    聲明異議
【裁判全文】
臺灣高等法院臺南分院民事裁定  99年度重抗字第62號
抗  告  人  馮川峰
            郭三源
上抗告人因執行債權人合作金庫資產管理股份有限公司與執行債
務人間強制執行事件，就司法事務官所為終局處分提出異議，對
於中華民國九十九年九月三十日臺灣臺南地方法院所為裁定（九
十九年度執事聲字第一三三號），提起抗告，本院裁定如下：
      主      文
抗告駁回。
抗告程序費用新台幣壹仟元由抗告人負擔。
      理      由
一、抗告意旨略以：門牌號碼台南縣佳里鎮（自民國九十九年十
    二月二十五日起因行政區域變更，改為台南市佳里區○○○
    里○○路六七號房屋（下稱系爭房屋）之原所有權人蘇正雄
    ，於八十五年二月七日將一、二樓部分出租予訴外人三凌營
    造股份有限公司（下稱三凌公司），於八十五年二月二日將
    三、四樓部分出租予抗告人馮川峰；嗣蘇正雄因借款債務原
    因，將系爭房屋所有權移轉予抗告人郭三源名下後，由郭三
    源於九十四年三月十日，分別將一、二樓部分及三、四樓部
    分延租予三凌公司、馮川峰使用，此有卷附之租賃契約書及
    佳里分局查報紀錄可資佐證，堪認上開租賃關係於本件抵押
    權設定前即已存在，不符合除去租賃權之要件甚明。原法院
    未傳喚證人蘇正雄查明，所為除去馮川峰所有租賃權之裁定
    即有違誤，爰提起本件抗告，求為廢棄原裁定等語。
二、按不動產所有人設定最高限額抵押權後，於同一不動產上，
    得設定地上權及其他以使用收益為目的之物權，或成立租賃
    關係，但其抵押權不因此而受影響。前項情形，抵押權人實
    行抵押權受有影響者，法院得除去該權利或終止該租賃關係
    後拍賣之，此觀九十六年三月二十八日修正後民法第八百八
    十一條之十七準用同法第八百六十六條規定自明。此外，依
    九十六年三月二十八日修正後民法物權編施行法第十七條規
    定，上揭規定於民法物權編修正施行前設定之最高限額抵押
    權，亦適用之。
三、查，台南市○里區○○○段三一二號建物（基地坐落同段三
    六六之一地號土地），即門牌號碼台南市○里區○○路六七
    號房屋，由原所有權人蘇正雄於八十五年七月十六日連同其
    他土地部分，設定最高限額二億二千萬元抵押權予訴外人合
    作金庫商業銀行股份有限公司（下稱合作金庫銀行）；蘇正
    雄其後於九十四年三月三日，以買賣為原因辦理所有權移轉
    登記予執行債務人郭三源名下。嗣合作金庫銀行於九十六年
    十二月十三日將其對於借款人三凌公司及其保證人、擔保物
    提供人之一切債權讓與執行債權人合作金庫資產管理股份有
    限公司（下稱合作金庫資管公司）後，由執行債權人執台南
    地院九十五年度拍字第一０五一號拍賣抵押物民事確定裁定
    為執行名義，聲請執行法院就執行債務人郭三源名下系爭房
    屋為強制執行，經台南地院以九十八年度司執字第四三四六
    四號受理後，定期於九十九年六月九日以底價一千二百五十
    二萬元實施第一次拍賣，拍賣公告註記系爭房屋之三、四樓
    部分由抗告人馮川峰承租，拍定後不點交等語，惟無人應買
    等情，此參內附建物登記謄本、異動索引、債權讓與證明書
    、拍賣公告、拍賣不動產筆錄之上揭執行卷宗自明。
四、抗告人雖抗辯：馮川峰自八十五年二月二日即向系爭房屋之
    原所有權人蘇正雄承租三、四樓部分；執行債務人郭三源於
    取得系爭房屋所有權以後，抗告人二人再就系爭房屋之三、
    四樓部分簽立租賃契約，係辦理延租性質，馮川峰所有租賃
    權應溯及自八十五年間起算，並有租賃契約及台南縣警察局
    佳里分局（自九十九年十二月二十五日改制為台南市政府警
    察局佳里分局）覆函可資佐證云云；惟查，系爭房屋係於九
    十四年三月三日由執行債務人郭三源以買賣為原因取得所有
    權，已如上述；參照上揭執行卷所附台南市政府警察局佳
    里分局九十八年十月五日南縣佳警偵字000000000
    0號覆函所示，系爭房屋之三、四樓部分現由馮川峰以每月
    三千元代價向郭三源承租，租期自九十四年三月十日起至無
    限期乙節，並為抗告人二人自陳之事實，益見抗告人馮川峰
    在執行債務人郭三源取得系爭房屋所有權以後，於九十四年
    三月十日向郭三源承租三、四樓部分，雙方成立租賃債權法
    律關係者，應堪肯認。是抗告人馮川峰就系爭房屋之三、四
    樓部分有無租賃權益之債權，自應依新成立之法律關係定之
    ；此與所謂「買賣不破租賃」，係指出租人於租賃物交付後
    ，承租人占有中，縱將其所有權讓與第三人，其租賃契約，
    對於受讓人仍繼續存在之情形不同。抗告人抗辯其等於九十
    四年三月十日成立之租賃法律關係，係延續馮川峰於八十五
    年二月二日與蘇正雄間成立之租賃法律關係而來云云，委無
    足採。再查，系爭房屋為原所有權人蘇正雄於八十五年七月
    十六日，連同其他土地部分，設定最高限額抵押權予訴外人
    合作金庫銀行取得，則系爭房屋所有權人郭三源嗣後再與抗
    告人馮川峰成立租賃之債權法律關係，依上開說明，其抵押
    權不因此而受影響；苟抵押權人於實行抵押權受有影響，法
    院即得除去該權利或終止該租賃關係後拍賣之。抗告人抗辯
    馮川峰之租賃權溯自八十五年間即已取得，並非系爭房屋所
    有人設定抵押權後，才成立之租賃關係云云，同無足採。此
    外，執行法院就除去租賃或使用收益權利所為准駁之處分或
    裁定，並無確定實體上法律關係存否之效力；抗告人抗辯馮
    川峰就系爭房屋三、四樓部分之租賃權，有民法第四百二十
    五條規定之買賣不破租賃原則適用者，核係實體法律關係存
    在與否之私權糾葛，應由相關當事人另循民事訴訟程序謀求
    解決，要非執行法院依非訟性質之執行程序所得認定。抗告
    人未此之為，其等遽以對執行法院所為除去租賃或類似關係
    之執行命令聲明異議，亦難謂洽，而為無理由。
五、綜上所述，抗告人馮川峰於執行債務人郭三源取得系爭房屋
    所有權以後，就三、四樓部分再與郭三源於九十四年三月十
    日重新成立租賃債權法律關係，對於執行債權人合作金庫資
    管公司受讓之最高限額抵押權不生影響。系爭房屋經執行法
    院定期實施第一次拍賣時，因無人應買而拍賣不成立，堪認
    抗告人主張馮川峰對於系爭房地之租賃或使用法律關係，已
    影響應買人出價購買意願，足以影響債權人行使抵押權之受
    償權利，揆諸上開說明，執行法院即得除去該項權利而為拍
    賣，並於拍定後解除被除去權利者之占有而點交於拍定人。
    執行法院以執行命令除去抗告人馮川峰之租賃權者，於法並
    無不合；抗告人對於執行命令聲明異議，為無理由，執行法
    院司法事務官駁回其等異議之聲明自無不合。抗告人就司法
    事務官所為上揭裁定之終局處分提出異議，洵屬無據，原審
    法院以裁定駁回其等異議，其認事用法均無不合；抗告意旨
    仍執前詞，指摘原裁定不當，求予廢棄，非有理由，應予駁
    回。
六、據上論結，本件抗告為無理由，依強制執行法第三十條之一
    、民事訴訟法第四百九十五條之一第一項、第四百四十九條
    第一項、第九十五條、第七十八條、第八十五條第一項前段
    ，裁定如主文。
中    華    民    國    99    年    12    月    30    日
                  民事第二庭  審判長法  官  陳  光  秀
                                    法  官  曾  平  杉
                                    法  官  李  文  賢
上為正本係照原本作成。
本裁定除以適用法規顯有錯誤為理由外，不得再抗告。如提出再
抗告，應於收受送達後10日內委任律師為代理人向本院提出再抗
告狀（須附繕本），並繳納再抗告費新台幣1千元。
中    華    民    國    99    年    12    月    31    日
                                    書記官  劉  清  洪
【附註】
民事訴訟法第495條之1第2項準用同法第466條之1第1、2項規定
：
(1)對於第二審判決上訴，上訴人應委任律師為訴訟代理人。但上
  訴人或其法定代理人具有律師資格者，不在此限。
(2)上訴人之配偶、三親等內之血親、二親等內之姻親，或上訴人
  為法人、中央或地方機關時，其所屬專任人員具有律師資格並
  經法院認為適當者，亦得為第三審訴訟代理人。
民事訴訟法第466條之2第1項：
  上訴人無資力委任訴訟代理人者，得依訴訟救助之規定，聲請
  第三審法院為之選任律師為其訴訟代理人。

司法院資訊處製作；財團法人民間司法改革基金會備份。
